臺灣臺南地方法院刑事判決
             111年度訴字第758號
公  訴  人  臺灣臺南地方檢察署檢察官
被      告  林煜滬



            范淯翔


            吳立乾


            潘志威


            吳俊毅


上列被告因妨害秩序等案件，經檢察官提起公訴（110 年度調偵
字第2347號），被告於準備程序就被訴事實均為有罪之陳述，經
合議庭裁定由受命法官獨任行簡式審判程序，判決如下：
    主  文
己○○、庚○○、癸○○、乙○○共同犯意圖供行使之用而攜帶兇器在公
共場所聚集三人以上下手實施強暴脅迫罪，各處有期徒刑肆月，
如易科罰金，均以新臺幣壹仟元折算壹日。己○○、庚○○扣案之鋁
棒各壹支均沒收。
甲○○共同犯意圖供行使之用而攜帶兇器在公共場所聚集三人以上
施強暴助勢罪，處有期徒刑貳月，如易科罰金，以新臺幣壹仟元
折算壹日。
    事  實
一、緣龔○霖（民國93年9 月生，真實姓名年籍詳卷）與楊○叡（
    93年12月生，真實姓名年籍詳卷）因細故於社群軟體IG上發
    生口角糾紛，互相糾眾相約於110 年3 月21日凌晨2 時30分
    ，在臺南市安平區觀夕平台談判，由龔○霖邀集己○○、庚○○
    、戊○○，再由己○○邀集許○程（92年11月生，真實姓名年籍
    詳卷）、吳○誠（93年12月生，真實姓名年籍詳卷），庚○○
    邀集甲○○、癸○○、乙○○，戊○○邀集丁○○、施○龍（93年8 月
    生，真實姓名年籍詳卷）等人一同前往，其等均知悉上址觀
    夕平台為一般不特定公眾均可前往之公共場所，如攜帶鋁棒
    等兇器在該處聚集三人以上施強暴脅迫，顯會造成公眾或他
    人恐懼不安，危害當地安寧及公共秩序，竟由己○○、丁○○（
    另行審理）、庚○○、癸○○、乙○○、龔○霖、施○龍、許○程、
    吳○誠（上開4 人另行移送少年法庭）共同基於意圖供行使
    之用而攜帶兇器在公共場所聚集三人以上「下手實施」強暴
    脅迫之犯意聯絡，及由戊○○（另行審理）、甲○○共同基於意
    圖供行使之用而攜帶兇器在公共場所聚集三人以上施強暴脅
    迫「在場助勢」之犯意聯絡，分別攜帶可供兇器使用之鋁棒
    以及辣椒水噴霧器等物，由己○○駕駛車牌號碼000-0000號自
    用小客車搭載龔○霖、許○程、吳○誠，戊○○駕駛車牌號碼000
    -0000號自用小客車搭載施○龍、丁○○，甲○○駕駛車牌號碼00
    0-0000號自用小客車搭載癸○○、庚○○、乙○○，於110 年3 月
    21日凌晨2 時27分許，抵達上址觀夕平台而在該公共場所聚
    集三人以上，除戊○○、甲○○因駕車而未下車，僅到場助勢外
    ，其餘己○○、丁○○、庚○○、癸○○、乙○○、龔○霖、施○龍、許
    ○程、吳○誠均分持鋁棒及辣椒水噴霧器下車威嚇或攻擊楊○
    叡及其邀約到場之壬○、蘇○凱（93年9 月生，真實姓名年籍
    詳卷）、蕭○丞（93年12月生，真實姓名年籍詳卷）、曾○銘
    （94年4 月生，真實姓名年籍詳卷）、辛○○等人，及砸毀壬○駕駛到場之車牌號碼0000-00 號自用小客車，而均下手實
    施強暴脅迫行為，致楊○叡受有顏面、頸部及雙肩刺激性接
    觸性皮膚炎、胸部挫傷、雙眼疼痛之傷勢，壬○受有臉部、
    眼睛及手部刺痛紅腫之傷勢，蘇○凱受有臉部、頸部、雙肩
    、雙手肘及外陰刺激性接觸性皮膚炎及雙眼疼痛之傷勢，蕭
    ○丞受有臉部、雙眼刺痛、身體、手臂及脖子刺痛紅腫之傷
    勢，曾○銘受有全身刺痛紅腫之傷勢，辛○○受有臉部、雙眼
    及手部刺痛紅腫之傷勢（所涉傷害楊○叡、蘇○凱部分，業經
    撤回告訴；所涉傷害壬○、蕭○丞、曾○銘、辛○○部分，未據
    告訴），並造成壬○駕駛到場之車牌號碼0000-00 號自用小
    客車全車玻璃、引擎蓋及車門遭鋁棒砸毀（所涉毀損部分，
    業經撤回告訴），以此方式妨害當地安寧之公共秩序及社會
    治安後，隨即駕駛或搭乘原車離去。
二、案經楊○叡、壬○、蘇○凱訴由臺南市政府警察局第四分局報
    告臺灣臺南地方檢察署檢察官偵查起訴。
    理  由
壹、程序事項：
    被告己○○、庚○○、甲○○、癸○○、乙○○所犯者，非為死刑、無
    期徒刑、最輕本刑為3 年以上有期徒刑之罪，亦非高等法院
    管轄第一審案件，其等於準備程序就被訴事實均為有罪之陳
    述（訴字卷第114 頁至第115 頁），經依法告知簡式審判程
    序之旨，並聽取當事人之意見後，合議庭爰依刑事訴訟法第
    273 條之1 第1 項之規定，裁定進行簡式審判程序。且依刑
    事訴訟法第273 條之2 規定，不受同法第159 條第1 項、第
    161 條之2 、第161 條之3 、第163 條之1及第164 條至第1
    70 條所規定證據能力認定及調查方式之限制，合先敘明。
貳、實體事項：
一、認定事實所憑之證據及理由：
　㈠上揭犯罪事實，業據被告5 人於警詢、偵訊中為部分供述，
    並於準備及審理程序中均坦承不諱（警卷第61頁至第66頁、
    第97頁至第102 頁、第139 頁至第143 頁、第157 頁至第16
    2 頁、第169 頁至第173 頁，偵卷第101 頁至第103 頁，訴
    字卷第114 頁至第115 頁、第123 頁、第141 頁至第146 頁
    ），核與證人即同案被告丁○○於警詢、戊○○於警詢、偵訊、
    證人即同案少年龔○霖、吳○誠於警詢及少年法庭、施○龍、
    許○程於警詢、證人即告訴人楊○叡、壬○、蘇○凱於警詢、偵
    訊、證人即被害人蕭○丞、曾○銘、辛○○於警詢中之證述情節
    大致相符（警卷第3 頁至第7 頁、第23頁至第28頁、第35頁
    至第40頁、第47頁至第52頁、第83頁至第88頁、第119 頁至
    第123 頁、第181 頁至第187 頁、第193 頁至第199 頁、第
    205 頁至第209 頁、第217 頁至第223 頁、第227 頁至第23
    1 頁、第237 頁至第241 頁，偵卷第83頁至第85頁、第129 
    頁至第130 頁、第137 頁至第138 頁、第149 頁至第150 頁
    ），並有臺南市政府警察局第四分局扣押筆錄、扣押物品目
    錄表各2 份、車牌號碼000-0000號、BFE-8127號、BHW-7271
    號、7377-H2 號自用小客車之車輛詳細資料報表、楊○叡、
    蘇○凱之郭綜合醫院診斷證明書各1 份、被告等人案發時使
    用之辣椒水網路查詢照片1 張、路口監視器錄影畫面截圖12
    張、車牌號碼0000-00 號自用小客車毀損照片8 張、楊○叡
    、蘇○凱及蕭○丞之傷勢照片共12張、龔○霖之社群軟體IG限
    時動態截圖、照片截圖各1 張、龔○霖與楊○叡於社群軟體IG
    之對話紀錄截圖9 張在卷可稽（警卷第69頁至第71頁、第73
    頁至第75頁、第103 頁至第107 頁、第111 頁、第129 頁、
    第189 頁、第201 頁、第211 頁、第247 頁至第291 頁），
    足認被告5 人上開任意性之自白與事實相符，應堪採信。
　㈡公訴意旨雖以被告5 人於本件案發時均為成年人，其等故意
    與同案少年龔○霖、施○龍、許○程、吳○誠等人，共同對少年
    楊○叡、蘇○凱、蕭○丞、曾○銘等人實施犯罪，應依兒童及少
    年福利與權益保障法第112 條第1 項前段（起訴意旨誤載為
    少年事件處理法第85條第1 項，經檢察官當庭更正）規定加
    重其刑，惟按兒童及少年福利與權益保障法第112 條前段規
    定，係以年齡作為加重刑罰之要件，當以行為人對此年齡有
    所認識或具有不確定故意，始有適用。經查，被告5 人於審
    理中均供稱：與同案少年並非熟識，更不認識告訴人、被害
    人等人，不知道同案少年及告訴人、被害人等人於本件案發
    時之實際年齡等語（訴字卷第143 頁至第146 頁），卷內復
    無其他證據足資證明被告5 人主觀上已認識或預見上開少年
    等人於本件案發時尚未年滿18歲之身分，尚難遽認被告5 人
    對此已有認識或不確定故意，應無公訴意旨所指兒童及少年
    福利與權益保障法第112 條前段「故意與少年共同對少年犯
    罪」加重其刑規定之適用，併此敘明。
　㈢綜上所述，本件事證明確，被告5 人犯行均堪認定，俱應依
    法論科。
二、論罪科刑：
　㈠核被告己○○、庚○○、癸○○、乙○○所為，均係犯刑法第150 條
    第2 項第1 款、第1 項後段之意圖供行使之用而攜帶兇器在
    公共場所聚集三人以上「下手實施」強暴脅迫罪。被告甲○○
    所為，係犯刑法第150 條第2 項第1 款、第1 項前段之意圖
    供行使之用而攜帶兇器在公共場所聚集三人以上施強暴脅迫
    「助勢」罪。
　㈡另按刑法第150 條之犯罪構成要件須聚集三人以上，為聚合
    犯之性質，本質上即屬共同正犯，故除法律依其首謀、下手
    實施或在場助勢等參與犯罪程度之不同，而異其刑罰之規定
    時，各參與不同程度犯罪行為者之間，不能適用刑法總則共
    犯之規定外，其餘均應引用刑法第28條共同正犯之規定。本
    件被告己○○、庚○○、癸○○、乙○○與同案被告丁○○及同案少年
    龔○霖、施○龍、許○程、吳○誠間，就上開「下手實施」強暴
    脅迫之妨害秩序犯行，有犯意聯絡及行為分擔，應論以共同
    正犯。被告甲○○與同案被告戊○○間，就上開「在場助勢」之
    妨害秩序犯行，同有犯意聯絡及行為分擔，亦應論以共同正
    犯。
　㈢按刑法第150 條第2 項規定：「犯前項之罪，而有下列情形
    之一者，得加重其刑至二分之一：一、意圖供行使之用而攜
    帶兇器或其他危險物品犯之。二、因而致生公眾或交通往來
    之危險」，係就刑法第150 條第1 項之基本犯罪類型，參考
    我國實務常見之群聚鬥毆危險行為態樣，慮及行為人意圖供
    行使之用而攜帶兇器或者易燃性、腐蝕性液體，抑或於車輛
    往來之道路上追逐，對往來公眾所造成之生命身體健康等危
    險大增，破壞公共秩序之危險程度升高，而有加重處罰之必
    要，已就刑法第150 條第1 項犯罪類型變更之個別犯罪行為
    予以加重，而成另一獨立之罪名，應屬刑法分則加重之性質
    。審酌本案情節，被告等人攜帶之辣椒水噴霧器為日常生活
    中可合法購入之防身用品，並非管制物品或違禁物，亦非易
    燃性、腐蝕性液體，尚非屬上開規定所載之「危險物品」；
    至被告等人攜帶之鋁棒，客觀上雖可作為兇器使用，惟屬於
    鈍器，且僅告訴人楊○叡、被害人曾○銘證稱有遭鋁棒打到，
    傷勢非屬嚴重，且依路口監視器錄影畫面截圖顯示（警卷第
    253 頁至第257 頁），於110 年3 月21日凌晨2 時27分21秒
    ，被告等人之車輛包圍告訴人、被害人之車輛發生衝突後，
    至同日凌晨2 時27分44秒，被告等人即分別駕駛或搭乘原車
    離開現場，雙方衝突時間非長，足認並無持續施強暴致危險
    程度難以控制之情形，被告5 人所為對於社會秩序安全之危
    害程度，未因攜帶兇器而有顯著提升，應認尚無予以加重其
    刑之必要，爰均不予加重其刑。
　㈣按刑法第59條規定犯罪之情狀顯可憫恕者，得酌量減輕其刑
    ，其所謂「犯罪之情狀」，與同法第57條規定科刑時應審酌
    之一切情狀，並非有截然不同之領域，於裁判上酌減其刑時
    ，應就犯罪一切情狀（包括第57條所列舉之10款事項），予
    以全盤考量，審酌其犯罪有無可憫恕之事由，即有無特殊之
    原因與環境，在客觀上足以引起一般同情，以及宣告法定低
    度刑，是否猶嫌過重等情，以為判斷。刑法第150 條第1 項
    後段之法定刑為6 月以上5 年以下有期徒刑，然同為下手實
    施強暴脅迫之人，其原因動機不一，犯罪情節亦未必盡同，
    對於社會所生之危害程度有異，法律科處此類犯罪所設定之
    法定最低本刑卻同為6 月以上有期徒刑，不可謂不重。經查
    ，被告己○○、庚○○、癸○○、乙○○所為「下手實施」強暴脅迫
    之妨害秩序行為，固然漠視國家禁制之規定，影響社會治安
    及秩序，惟其等分別於偵查及本院中已坦承犯行，並透過同
    案少年龔○霖與告訴人、被害人等人商談和解事宜，經楊○叡
    、壬○分別具狀撤回告訴，蘇○凱亦表示沒有要再提告的意思
    而撤回告訴，有請求撤回告訴狀2 份、本院111 年8 月4 日
    公務電話紀錄各1 份在卷可按（調偵字卷第63頁、第67頁，
    訴字卷第53頁），堪認其等犯後確知悔悟，且所造成被害人
    、告訴人所受傷勢，多為因遭辣椒水波及所致紅腫、刺痛等
    發炎反應，通常不致造成永久性之傷害，妨害秩序行為之時
    間亦屬短暫，對於社會治安及秩序危害尚屬輕微，足認其等
    客觀犯罪情節及主觀惡性尚非重大，縱處以法定最低本刑6 
    月有期徒刑，仍有情輕法重之虞，足以引起一般人之同情，
    且達於顯可憫恕之程度，爰依刑法第59條規定，均予酌量減
    輕其刑。至被告甲○○所為「在場助勢」之妨害秩序犯行，法
    定刑為1 年以下有期徒刑、拘役或新臺幣（下同）10萬元以
    下罰金，尚無上開情輕法重之情形，並無上開刑法第59條酌
    減其刑規定之適用，併此敘明。
　㈤爰以行為人之責任為基礎，審酌被告5 人因龔○霖與楊○叡間
    之細故糾紛，經由輾轉邀集，竟分別攜帶鋁棒以及辣椒水噴
    霧器等物，至上址觀夕平台公共場所聚集，被告甲○○負責駕
    車到場助勢，被告己○○、庚○○、癸○○、乙○○等人均下車威嚇
    或攻擊告訴人、被害人等人，及砸毀對方之車輛，下手實施
    強暴脅迫行為，所為造成公眾或他人之危害、恐懼不安而破
    壞當地之安寧秩序與社會治安，實非可取。復審酌被告乙○○
    前於106 年至107 年間，有因酒後駕車之公共危險案件，經
    法院判處有期徒刑及執行完畢之紀錄（關於是否構成累犯之
    事實及應加重其刑之事項，未據檢察官主張並具體指出證明
    之方法，依最高法院110 年度台上大字第5660號裁定意旨，
    仍得列為科刑審酌事項），有其臺灣高等法院被告前案紀錄
    表1 份在卷可參（訴字卷第163 頁至第165 頁）。兼衡被告
    5 人犯後於本院均已坦承犯行，並與告訴人、被害人等人達
    成和解，及被告己○○於審理中自承為高職肄業，已離婚，無
    子女，現經營養生會館，營收仍處於虧損階段，經濟狀況勉
    強，並與父母及胞弟、胞妹同住；被告庚○○於審理中自承為
    國中畢業，未婚、無子女，現從事修車廠學徒工作，每月收
    入約2 萬元，並與母親同住；被告甲○○於審理中自承為高職
    畢業，未婚、無子女，現從事虱目魚養殖工作，每月收入約
    2 萬多元，並與父親及祖母同住；被告癸○○於審理中自承為
    高中肄業，未婚、無子女，現從事建築水泥工作，每月收入
    約3 萬多元，並與祖父同住；被告乙○○於審理中自承為高職
    畢業，未婚、無子女，現從事吊掛鋼筋之跟車助理及海產店
    工作，每月收入約4 萬元至5 萬元，並與父母同住之家庭生
    活及經濟狀況（訴字卷第147 頁）等一切情狀，分別量處如
    主文所示之刑，並分別諭知如易科罰金之折算標準。
三、沒收部分：
　　扣案鋁棒2 支，分別為屬於被告己○○、庚○○所有、供其等本
    件犯行所用之物等情，業據其等供承在卷（警卷第101 頁至
    第102 頁，訴字卷第143 頁），爰依刑法第38條第2 項前段
    規定，均予宣告沒收。
四、不另為不受理之諭知部分：
　㈠公訴意旨另以：被告等人共同基於傷害之犯意聯絡，於上開
    時間、地點，推由其中之被告己○○、庚○○、癸○○、乙○○等人
    下車，分持辣椒水噴霧器攻擊告訴人蘇○凱，致蘇○凱受有臉
    部、手部及胸部刺痛之傷害。案經蘇○凱提出傷害告訴，因
    認被告等人均另涉犯刑法第277 條第1 項之傷害罪嫌等語。
　㈡按告訴乃論之罪，告訴人於第一審辯論終結前，得撤回其告
    訴；告訴經撤回者，應諭知不受理之判決，刑事訴訟法第23
    8 條第1 項、第303 條第3 款分別定有明文。
　㈢本件被告5 人所涉傷害部分，公訴意旨認其等均涉犯刑法第2
    77 條第1 項之傷害罪嫌，依同法第287 條前段規定，須告
    訴乃論。茲據告訴人蘇○凱表示：本件我確實沒有要再提告
    的意思等語，有本院111 年8 月4 日公務電話紀錄1 份在卷
    可稽（訴字卷第53頁），堪認已於本院第一審辯論終結前撤
    回告訴，依前揭法條規定，本應諭知不受理之判決，惟此部
    分如成立犯罪，與前揭妨害秩序有罪部分，有想像競合之裁
    判上一罪關係，爰不另為不受理之諭知。
據上論斷，應依刑事訴訟法第273 之1 第1 項、第299 條第1 項
前段，刑法第28條、第150 條第1 項、第2 項第1 款、第59條、
第41條第1 項前段、第38條第2 項前段，刑法施行法第1 條之1 
第1 項，判決如主文。
本案經檢察官陳鋕銘提起公訴，檢察官丙○○到庭執行職務。
中　　華　　民　　國　　111 　年　　8 　　月　　30　　日
                  刑事第一庭   法  官  陳品謙
以上正本證明與原本無異。
如不服本判決應於收受本判決後20日內向本院提出上訴書狀，並
應敘述具體理由。其未敘述上訴理由者，應於上訴期間屆滿後20
日內向本院補提理由書狀（均須按他造當事人之人數附繕本）「
切勿逕送上級法院」。 
　　　　　　　　　　　　　　　 書記官  趙建舜
中　　華　　民　　國　　111 　年　　8 　　月　　30　　日

附錄本案論罪科刑法條：
中華民國刑法第150 條第1 項、第2 項第1 款
在公共場所或公眾得出入之場所聚集三人以上，施強暴脅迫者，
在場助勢之人，處1 年以下有期徒刑、拘役或10萬元以下罰金；
首謀及下手實施者，處6 月以上5 年以下有期徒刑。
犯前項之罪，而有下列情形之一者，得加重其刑至二分之一：
一、意圖供行使之用而攜帶兇器或其他危險物品犯之。
二、因而致生公眾或交通往來之危險。